臺灣高雄地方法院刑事判決　　　　　　 93年度簡上字第811號
上　訴　人　臺灣高雄地方法院檢察署檢察官
上　訴　人
即　被　告　乙○○
上列上訴人等因妨害自由等案件，不服本院高雄簡易庭民國九十
三年十月十一日九十三年度簡字第四三八四號第一審判決（該案
原經檢察官起訴，嗣經本院改以簡易判決處刑，原起訴案號：九
十二年度偵字第九八三四號）提起上訴，本院判決如下：
    主  文
原判決撤銷。
乙○○共同以非法方法，剝奪人之行動自由未遂，處有期徒刑伍
月，如易科罰金，以參佰元折算壹日。
    事  實
一、乙○○因其母蘇麗華與甲○○間有傷害糾紛，而對甲○○心
    生不滿，懷恨在心。於民國九十二年三月十二日夜間時分，
    蘇麗華與甲○○、丙○○等人，一同前往位於高雄市○○○
    路之「好樂迪ＫＴＶ」飲酒作樂，之後蘇麗華因酒醉，遂以
    電話聯絡其家人前來「好樂迪ＫＴＶ」接其返家，嗣乙○○
    即與蘇麗華之弟丁○○，於翌日凌晨零時四十五分許到達該
    「好樂迪ＫＴＶ」，適蘇麗華與甲○○等人走出「好樂迪Ｋ
    ＴＶ」門口，丁○○即趨前攙扶酒醉之蘇麗華，而乙○○見
    到甲○○後，二人即發生口角爭執，此時適有乙○○二名姓
    名、年籍不詳之成年男性友人，駕駛一輛車牌號碼不明之黑
    色喜美自用小客車到達現場，詎乙○○竟與該二名友人共同
    基於傷害及妨害自由之犯意聯絡，乙○○徒手，其二名友人
    手持木棍，毆打甲○○，嗣乙○○上開二名友人其中一名，
    將渠等所駕駛之上開黑色喜美自用小客車駛來，乙○○則與
    另一名友人以拉推之非法方法，將甲○○押入該黑色喜美自
    用小客車內而欲強行將甲○○帶走，惟甲○○在上半身已被
    推入該車內之際，趁勢將所穿著之外套脫掉，始能掙脫，乙○○及其友人共同剝奪他人行動自由之犯行始未得逞，嗣甲○○快步跑入「好樂迪ＫＴＶ」內，乙○○及其二名友人見
    狀，仍進入「好樂迪ＫＴＶ」內追打甲○○，致甲○○受有
    前額、左臉頰、左眼及下唇瘀腫之傷害，嗣由「好樂迪ＫＴ
    Ｖ」人員報警處理，經員警到達現場處理後，因而知悉上情
    。
二、案經甲○○訴由高雄市政府警察局苓雅分局移送臺灣高雄地
    方法院檢察署檢察官偵查起訴。
    理  由
壹、程序方面
一、按被告以外之人於審判外之陳述，雖不符前四條之規定，而
    經當事人於審判程序同意作為證據，法院審酌該言詞陳述或
    書面陳述作成時之情況，認為適當者，亦得為證據，刑事訴
    訟法第一百五十九條之五第一項定有明文。經查，本件告訴
    人甲○○、證人丙○○於警詢中陳述明確，分別製有筆錄在
    卷可憑，並經渠等親閱認為無訛後始簽名捺印，復經本院提
    示後，被告及公訴人對該等陳述之證據能力不爭執，同意作
    為證據，而經本院審酌該言詞陳述作成時之情況，認適當作
    為證據，故上開之人於警詢之陳述應具證據能力。
二、次按，被告以外之人於偵查中向檢察官所為之陳述，除顯有
    不可信之情況者外，得為證據，刑事訴訟法第一百五十九條
    之一第二項亦定有明文，本件證人丙○○於檢察官偵查中所
    為之證述內容，業經其具結擔保其證詞之真實性，且經本院
    提示後，被告及公訴人對其證據能力不爭執，是並無顯有不
    可信之情況，自應具有證據能力。
貳、實體方面
一、訊據被告乙○○固不否認有出手毆打告訴人甲○○及欲將告
    訴人押上車之事實，惟矢口否認有何妨害自由犯行，並辯稱
    ：伊之二名友人中，僅有一名出手毆打告訴人，且均僅以徒
    手毆打告訴人，並未持木棍攻擊告訴人，而伊押告訴人上車
    之目的，只是要問告訴人先前為何傷害伊母親，並沒有要剝
    奪告訴人之行動自由云云。經查：
(一)、前揭犯罪事實，除被告前開供述外，並據證人甲○○於本院
    審理中證述：案發當日，伊與丙○○、蘇麗華等人至「好樂
    迪ＫＴＶ」唱歌，後來下樓一出門口時，就遇到被告及其二
    名友人，渠三人遂持木棍毆打伊，嗣被告二名友人之其中一
    人跑去開車，被告及其另一名友人則將伊推拉至汽車旁邊，
    伊當時身體已經進入車內，腳還在外面，在拉扯過程中，伊
    順勢將外套脫給被告及其友人，並趁機逃進「好樂迪ＫＴＶ
    」內，然被告及其友人仍進入「好樂迪ＫＴＶ」內追打伊，
    嗣方由「好樂迪ＫＴＶ」之人員報警前來處理等語（見本院
    卷第六四至六九頁）；及證人丙○○於本院審理中證述：當
    天伊與甲○○、蘇麗華去唱歌，之後走到「好樂迪ＫＴＶ」
    樓下時，就看到被告帶人過來，並毆打甲○○，打甲○○之
    人約有二、三個人，伊叫被告不要打，被告叫伊到旁邊，說
    沒有伊的事，後來有二個人把甲○○拖到一台黑色喜美自用
    小客車旁邊，要把甲○○帶走，但為甲○○掙脫逃走，外套
    則掉在車子裡面，並跑到「好樂迪ＫＴＶ」裡面，而被告等
    人仍追入「好樂迪ＫＴＶ」內毆打被告，直到後來警察來了
    為止等語（見本院卷第八四至八八頁），核與甲○○先前於
    警詢中之指訴情節、丙○○先前於警詢及偵訊中之證述內容
    大致相符，復有高雄市立民生醫院驗傷診斷書（見警卷第二
    三頁）在卷可稽，堪以認定。
(二)、被告雖以前詞置辯，惟查，被告於原審審理中已供陳：伊與
    另二名友人一起毆打告訴人，伊以拳頭打告訴人，沒有使用
    球棒，但另二名友人則以長棍毆打告訴人等語明確（見本院
    九十三年度訴字第一七０六號卷第三六頁），核與證人丙○○於警詢所陳：先有二名男子衝過來持木棍毆打甲○○，伊
    上前勸阻，被告將伊推開等情相符，是被告上開辯詞，顯非
    可採。而關於被告強押告訴人進入前開黑色喜美自用小客車
    之目的部分，衡諸一般常情，被告若僅欲詢問告訴人何以要
    傷害蘇麗華，其尚無強押告訴人進入車內之必要，大可於車
    外為之即可，況且，若被告及其二名友人無剝奪告訴人行動
    自由之意思，何以渠等尚須分工由一人將前開汽車駛來，再
    由另二人強行推拉告訴人上車，此節亦與常理不合，故被告
    此一辯詞，同無足採。被告與其二名友人共同以此傷害及強
    行推拉之非法方法著手剝奪告訴人行動自由，因告訴人奮力
    抗拒而未得逞之事實，應堪認定。
(三)、雖證人丁○○於本院審理中證述：案發當時，伊與被告係搭
    乘計程車到「好樂迪ＫＴＶ」，伊不知道被告有無持木棍打
    告訴人，又伊在現場未看見有台喜美自用小客車，亦未看到
    被告將告訴人推入車內云云（見本院卷第九十、九一頁），
    然其證言非但與告訴人甲○○、證人丙○○之陳述內容相異
    ，亦與被告自承有將告訴人押上車乙節不符，復參以證人丁○○於案發當時既在案發現場，且其當時之精神狀況亦無任
    何不適之處，而本件與告訴人發生衝突之被告又係其外甥，
    當無可能就當時現場之狀況均無所知悉，是其上開證述內容
    ，顯係避重就輕、迴護被告之詞，自無從為有利於被告之認
    定。至告訴人於本院審理中雖證述：被告等人強押伊進入之
    汽車，係一台白色喜美自用小客車云云（見本院卷第六五頁
    ），而與證人丙○○前開於本院審理中之證述內容相異，然
    告訴人先前於警詢中即已指訴被告等人係強押其進入一部黑
    色汽車（見警卷第七頁背面），復參以告訴人於本院審理中
    作證之時，據案發時間已超過二年，其記憶自有若干不復清
    晰之處，是尚難以此遽認其證言不可採信，而為有利於被告
    之認定。
(四)、綜上所述，被告前開辯詞，並無可採，本案事證明確，被告
    前揭犯行，洵堪認定。
二、核被告乙○○所為，係犯刑法第二百七十七條第一項之傷害
    罪及同法第三百零二條第三項、第一項之剝奪他人行動自由
    未遂罪。被告與其二名姓名、年籍不詳之成年男性友人間，
    就前開犯行，均有犯意聯絡及行為分擔，均為共同正犯。被
    告所犯上開傷害罪及剝奪他人行動自由未遂罪間，有方法結
    果之牽連關係，應從一重之剝奪他人行動自由未遂罪論處。
    又被告已著手於剝奪他人行動自由行為之實施，然未生剝奪
    他人行動自由之結果，為未遂犯，爰依刑法第二十六條前段
    之規定，按既遂犯之刑減輕其刑。原審以被告前開傷害罪犯
    行事證明確，予以論罪科刑，固非無見，惟原審就起訴意旨
    所指之被告剝奪他人行動自由犯行，則以無積極證據證明被
    告主觀上有妨害自由之犯意，而就此部分敘明不另為無罪之
    諭知，然被告此部分行為，仍應構成剝奪他人行動自由未遂
    罪，業經敘明如前，原審判決於此即有未洽，是公訴人循告
    訴人之請求，以原審判決未就被告妨害自由犯行部分予以審
    酌，而有已受請求之事項未予審判之違法為由，提起本件上
    訴，固無理由，被告上訴指摘原判決量刑過重，亦無理由，
    惟原判決既有前開未洽，自應由本院將原判決撤銷予以改判
    。爰審酌被告因細故而與告訴人有所紛爭，竟不知以理性方
    式處理問題，率爾以暴力手段解決事情，危害社會治安非輕
    ，惟念及其犯後坦承大部分犯行，態度尚可，復參以其未能
    與告訴人達成和解，及告訴人因本案所受之傷害等一切情狀
    ，量處如主文所示之刑，並諭知易科罰金之折算標準，以資
    懲儆。至被告及其二名友人用以傷害告訴人之木棍，並未扣
    案，且未能證明為被告或其他共犯所有，爰不為沒收之宣告
    ，附此敘明。
據上論斷，應依刑事訴訟法第四百五十五條之一第三項、第三百
六十九條第一項前段、第三百六十四條、第二百九十九條第一項
前段，刑法第二十八條、第二百七十七條第一項、第三百零二條
第一項、第三項、第五十五條、第二十六條前段、第四十一條第
一項前段，罰金罰鍰提高標準條例第一條前段、第二條，判決如
主文。
本案經檢察官林美靜到庭執行職務。
中　　華　　民　　國　　九十四　　年　八　月　　十九　日
                  刑事第六庭    審判長法　官 蔡國卿
                                      法  官 林俊寬
                                      法  官 陳君杰
以上正本證明與原本無異。
不得上訴。
中　　華　　民　　國　　九十四　　年　八　月　　十九　日
                                      書記官 陳昱良
附錄本判決論罪科刑法條全文：
刑法第二百七十七條第一項
傷害人之身體或健康者，處三年以下有期徒刑、拘役或一千元以
下罰金。
刑法第三百零二條
私行拘禁或以其他非法方法，剝奪人之行動自由者，處五年以下
有期徒刑、拘役或三百元以下罰金。
因而致人於死者，處無期徒刑或七年以上有期徒刑，致重傷者，
處三年以上十年以下有期徒刑。
第一項之未遂犯罰之。
